【裁判字號】    98,司,448
【裁判日期】    990318
【裁判案由】    選派檢查人
【裁判全文】
臺灣士林地方法院民事裁定               98年度司字第448號
聲  請  人  乙○○
代  理  人  林家慶律師
相  對  人  紳宇實業有限公司
法定代理人  甲○○
代  理  人  陳昌羲律師
上列聲請人聲請選派檢查人事件，本院裁定如下：
    主  文
選派余煒楨會計師（寶業聯合會計師事務所，設臺北市○○○路
○段二三０號五樓）為相對人之檢查人，檢查相對人之業務帳目
及財產情形。
程序費用新臺幣壹仟元由相對人負擔。
    理  由
一、按繼續1 年以上，持有已發行股份總數3%以上之股東，得聲
    請法院選派檢查人，檢查公司業務帳目及財產情形，公司法
    第245 條第1 項定有明文。是上開聲請選派檢查人之規定，
    除具備繼續1 年以上持有已發行股份總數3%之股東之要件外
    ，別無其他資格之限制（最高法院86年度臺抗字第108 號判
    決參照）。又依同法第110 條第3 項規定，上開規定於有限
    公司準用之。
二、本件聲請意旨略以：聲請人自民國97年1 月8 日起即為相對
    人之股東，出資額新臺幣（下同）442 萬4,000 元已占相對
    人公司資本總額2,000 萬元之3%以上比例，自得依法提出本
    件聲請。又聲請人乃相對人之不執行業務股東，依公司法第
    109 條、第48條規定，本得行使監察權，隨時向相對人執行
    業務之股東質詢公司業務情形，查閱財產文件、帳簿、表冊
    。惟相對人自97年起即未召開股東會，亦未將97至98年度之
    帳務資料交予聲請人閱覽。聲請人雖曾於98年8 月25日委託
    律師發函要求相對人提出相關帳冊以供查閱，卻遭相對人迭
    以維護員工正常工作、公司內部為影印多起訴訟資料較為不
    便等無關理由，拒絕聲請人至相對人公司內部查閱。嗣經多
    次協調，聲請人雖得進入相對人公司內部，然相對人仍未提
    出足夠資料供聲請人查閱。為此，爰聲請為相對人選派檢查
    人，檢查相對人自96年起之業務帳目及財產情形，以維權益
    等語。並提出相對人公司變更登記表、公司章程、聲請人財
    產歸屬資料清單、律師函3 份等影本為證。
三、相對人陳述意見略以：本件應無選派檢查人之必要，蓋聲請
    人長期為相對人之股東，均有接受盈餘分配，98年10月間亦
    曾查閱相對人公司帳目，聲請人僅因其要求退股之價額談不
    攏，即主張相對人公司帳目不全而請求法院選派檢查人，當
    屬權利濫用。又相對人曾於97年1 月5 日召開股東會，是本
    院若認聲請人之聲請為有理由，檢查人檢查之範圍亦不應包
    括相對人96年度之業務帳目及財產情形等語。
四、經查：
(一)、聲請人自97年1 月8 日起即為相對人之股東，出資額442 萬
    4,000 元，相對人公司資本總額為2,000 萬元，聲請人之出
    資額占相對人公司資本額22.12%，有相對人公司變更登記表
    、公司章程、聲請人財產歸屬資料清單在卷可稽，是聲請人
    係繼續1 年以上，持有已發行股份總數3%以上之相對人股東
    等情，堪可認定。相對人雖執前詞反對選派檢查人，惟公司
    法為保障股東出資權益，使股東得以審核表冊，以行使承認
    權或提出異議，乃於第110 條第3 項明文準用第245 條第1
    項之規定，賦予持有出資額一定比例之股東，有聲請法院選
    派檢查人之權限。而公司法第245 條第1 項關於聲請選派檢
    查人之規定，除需具備繼續1 年以上持有已發行股份總數3%
    之股東之要件外，別無其他資格之限制，對所得檢查公司業
    務帳目及財產之範圍，亦無限制之明文。本件聲請人確為繼
    續1 年以上持有相對人發行股份總數3%以上之股東，業如上
    述，且公司法關於檢查人制度之設，本在行使監督權，調查
    公司會計是否正確及董事之執行職務是否適法，權限包含檢
    查公司業務帳目及財產情形，與單純核閱董事製作之「營業
    報告書」、「財務報表」、「盈餘分派或虧損撥補議案」，
    顯屬有別，要不得以聲請人曾於98年10月間查閱相對人公司
    帳目、相對人曾於97年1 月5 日召開股東會等情為由，即否
    定少數股東得聲請法院選任檢查人之固有權限。是以，相對
    人以上開情詞，請求駁回本件聲請，尚非可採，本件聲請於
    法即無不合，自應准許。
(二)、經本院依職權函請臺北市會計師公會推薦適當之會計師供本
    院遴選為相對人之檢查人，經該會推薦余煒楨會計師（會籍
    編號：2707，寶業聯合會計師事務所執業會計師，事務所設
    臺北市○○○路○ 段230 號5 樓，電話號碼：00-00000000
    分機202 ，傳真號碼：00-00000000 ），有該會99年2 月22
    日北市會字第0990081 號函在卷可稽。本院審酌余煒楨為會
    計師，對於公司業務、帳目及盈虧情形，應能本於專業知識
    予以檢查，當亦能適時維護、保障聲請人及其他股東之權益
    ，認洵屬適當，爰依公司法第110 條第3 項準用第245 條第
    1 項規定，選派余煒楨會計師為檢查人，檢查相對人公司之
    業務帳目及財產情形，相對人應依檢查人之要求提出相關帳
    簿、表冊供檢查。至於檢查人之報酬，則依非訟事件法第17
    4 條前段規定，應由相對人負擔，附此敘明。
五、依非訟事件法第172 條第1 項、第21條第2 項、第24條1 項
    、民事訴訟法第78條，裁定如主文。
中    華    民    國    99    年    3     月    18    日
                  民事第二庭  法  官  劉逸成
以上正本證明與原本無異。
如對本裁定抗告，應於裁定送達後10日內向本院提出抗告狀。
中    華    民    國    99    年    3     月    19    日
                              書記官  李宜蓁

司法院資訊處製作；財團法人民間司法改革基金會備份。
